臺灣高等法院高雄分院刑事判決　　　　　　　　　　九十一年度上訴字第六六九號
　　上訴人　台灣高雄地方法院檢察署檢察官
　　上訴人
　　即被告　乙○○
　　被　告　戊○○
右上訴人等因被告等搶奪等案件，不服臺灣高雄地方法院九十一年度訴字第一八九號
中華民國九十一年三月二十一日第一審判決（起訴案號：臺灣高雄地方法院檢察署九
十年度偵字第二一五七四號），提起上訴，本院判決如左：
      主  文
原判決撤銷。
乙○○連續意圖為自己不法之所有，而搶奪他人之動產，累犯，處有期徒刑年；扣
案之機車鑰匙壹把及新台幣貳仟陸佰柒拾參元，均沒收。
戊○○連續收受贓物，處有期徒刑肆月，如易科罰金，以參佰元折算壹日，緩刑貳年
。
    事  實
一、乙○○前曾於民國（下同）八十年、八十一年間，因違反肅清煙毒條例案件及麻
    醉藥品管理條例等案件，分別經法院判處有期徒刑三年六月（臺灣高等法院臺南
    分院八十一年度上訴字第一三二號）及三月（臺灣臺南地方法院八十一年度易字
    第四五六六號）確定，於八十一年四月十四日入監服刑，嗣經法院於八十二年四
    月十五日裁定應執行有期徒刑三年八月（臺灣臺南地方法院八十二年度聲字第四
    ○四號），八十三年一月十三日假釋出監；旋於八十三年間之假釋期間內更犯妨
    害自由等罪，經本院於八十四年七月二十五日以八十四年度上訴字第一○四○號
    判處有期徒刑十月確定，並經法院裁定撤銷假釋，應執行縮短刑期之殘餘刑期一
    年六月又二十九日；經臺灣高雄地方法院檢察署於八十六年十月二日緝獲送監執
    行。另八十四年間，因犯妨害自由罪，經台灣高雄地方法院於八十六年十二月三
    十日以八十六年度訴緝字第二七六號判處有期徒刑八月確定，接續執行至八十八
    年九月二日縮短刑期假釋出監，刑期至八十九年十一月一日屆滿以已執行論。
二、乙○○甫經前案執行完畢，猶仍不知悔改，竟意圖為自己不法之所有，並基於概
    括之犯意，先後於如附表二所示之時間、地點，連續以其所有之鑰匙一支竊得鐘
    進榮、辛○○等人如附表二所示之輕型機車；另基於意圖為自己不法所有之概括
    犯意，先後於如附表一所示之時間，或騎乘其母姚月桃所有之機車（如附表一編
    號一至四所示），或利用前開所竊得之輕型機車，分別至如附表一所示地點之銀
    樓，佯裝為顧客，於如附表一所示庚○○等被害人將金項鍊等物置於桌上供觀看
    之際，趁機搶走庚○○等人所有之金項鍊，並立即騎乘各該機車逃逸。事後，乙○○將其搶奪而來之金項鍊，交予知情之其妻戊○○，而戊○○明知乙○○所交
    付之金項鍊均係其所搶得之贓物，乃基於概括犯意而為收受，並拿至位於高雄市
    三民區三民市場附近之慶珍銀樓（設高雄市三民區○○○路二八九號）變賣五次
    。嗣於九十年十一月二十三日夜間八時三十分許，乙○○騎乘如附表二編號二所
    示之輕型機車，停放在高雄市○○區○○路七十之二號建成銀樓前未熄火，遂入
    內以上開方式，搶奪蔡文正所有之金項鍊一條（如附表一編號七所示）正欲徒步
    離去時，經蔡文正自後呼叫追趕，於同日夜間八時四十分許，在高雄市新興區○○○路四三號前為員警查獲，並在其身上查扣其所有供竊盜所用之機車鑰匙一把
    ，並起出所搶得之金飾變賣所得現金新臺幣（下同）二千六百七十三元（另五千
    元不能證明係搶奪之金飾變現而來）及金項鍊一條（已由被害人蔡文正領回）。
三、案經高雄市政府警察局新興分局報告臺灣高雄地方法院檢察署檢察官偵查起訴。
    理  由
一、訊據上訴人即被告乙○○分別於警訊、偵查中、原審及本院審理時均坦承右揭竊
    盜、搶奪等事實不諱，被告戊○○則於警訊及原審審理中供承收受贓物變賣等事
    實不諱，核與被害人庚○○、癸○○、己○○○、丙○○、壬○○、丁○○、蔡
    文正及辛○○等人於警訊中指述情節相符，並有證人即慶珍銀樓林進太、林蔡春
    珍、林恆生等三人於警訊中證述在卷，復有被害人庚○○指認被告乙○○照片六
    幀、高雄市政府警察局新興分局扣押物品收據暨目錄表、慶珍銀樓林進太出具保
    管贓物一兩五錢六分六厘黃金項鍊一條之保管條、被害人蔡文正、辛○○贓物認
    領保管收據、如附表二編號二所示輕型機車車輛竊盜、車牌失竊資料個別查詢報
    表—查詢車輛認可資料、行車執照各乙紙、如附表一編號五所示監錄照片二張、
    如附表一編號七所示贓物照片二幀、如附表二編號二所示贓車照片二張、慶珍銀
    樓原料金買進登記簿節本影本一紙及如附表二編號一所示輕型機車甲路監理電子
    閘門—車號查詢輕型機車車籍網路資料乙紙在卷可稽；此外，尚有被告所有持用
    之機車鑰匙一把扣案足資佐證。至於扣案之七千六百七十三元，已據被告戊○○
    於警訊中供稱︰除五千元係屬於被告二人自己所有，其餘均係賣金項鍊的錢等語
    ，足見其中二千六百七十三元係被告乙○○搶奪之財物變賣所得；至於被告乙○○於偵查中供稱︰係債務人陳木希（住小港區○○路立億保養廠、立展保養廠）
    所還云云（見偵查卷頁二七背面）；於原審審理中及本院調查時又改稱︰係渠向
    展億汽車保養廠收來的債款云云（見九十一年一月十五日、九十一年五月二十日
    訊問筆錄）；又稱︰係渠幫合法收帳甲司在小港區○○路展億汽車廠收來的債款
    云云（見九十一年三月七日審判筆錄），被告乙○○前後供述不一，自不足採。
    又被告乙○○多次於偵審程序中供稱︰其妻戊○○並不知情云云，應係臨訟為迴
    護其妻飾詞。本案事證明確，被告乙○○、戊○○二人之犯行均堪以認定。
二、核被告乙○○所為，係犯有刑法第三百二十條第一項之普通竊盜罪及同法第三百
    二十五條第一項之普通搶奪罪；被告戊○○所為，係犯同法第三百四十九條第一
    項之收受贓物罪。被告乙○○所犯普通竊盜、普通搶奪，及被告戊○○所犯收受
    贓物等犯行，各犯行時間緊接，構成要件相同，顯各係基於概括犯意為之，應各
    依連續犯之規定論以普通竊盜、普通搶奪及收受贓物之一罪，並各加重其刑。被
    告乙○○所犯普通竊盜與普通搶奪二罪間，有方法目的之牽連犯關係，依刑法第
    五十五條之規定，應從一重之普通搶奪罪處斷。又被告乙○○曾於八十年、八十
    一年間，因違反肅清煙毒條例案件及麻醉藥品管理條例等案件，分別經法院判處
    有期徒刑三年六月（臺灣高等法院臺南分院八十一年度上訴字第一三二號）及三
    月（臺灣臺南地方法院八十一年度易字第四五六六號）確定，於八十一年四月十
    四日入監服刑，嗣經法院於八十二年四月十五日裁定應執行有期徒刑三年八月（
    臺灣臺南地方法院八十二年度聲字第四○四號），八十三年一月十三日假釋出監
    ；旋於八十三年間之假釋期間內更犯妨害自由等罪，經本院於八十四年七月二十
    五日以八十四年度上訴字第一○四○號判處有期徒刑十月確定，並經法院裁定撤
    銷假釋，應執行縮短刑期之殘餘刑期一年六月又二十九日；經臺灣高雄地方法院
    檢察署於八十六年十月二日緝獲送監執行。另八十四年間，因犯妨害自由罪，經
    台灣高雄地方法院於八十六年十二月三十日以八十六年度訴緝字第二七六號判處
    有期徒刑八月確定，接續執行至八十八年九月二日縮短刑期假釋出監，刑期至八
    十九年十一月一日屆滿以已執行論等情，有臺灣高等法院被告全國前案紀錄表、
    臺灣高雄地方法院檢察署刑案資料查註紀錄表、法務部全國檢察官線上查詢刑案
    人犯在監所最新資料報表各乙件在卷可攷，被告乙○○前受有期徒刑執行完畢，
    於五年以內再犯本案最重本刑為有期徒刑以上之罪，為累犯，應依刑法第四十七
    條之規定，加重其刑。
三、原審就被告乙○○部分予以論罪科刑；而就被告戊○○部分論處收受贓物罪，但
    依刑法第三百五十一條規定諭知免刑，固非無見。惟查：（一）扣案之七千六百
    七十三元，其中二千六百七十三元是被告乙○○搶奪之財物變賣所得（理由詳如
    前述），原審未予宣告沒收，即有未洽；（二）刑法第三百五十一條固規定：「
    於直系血親、配偶或同財共居親屬之間，犯贓物章之罪者，得免除其刑」，被告
    等雖為夫妻關係，但被告戊○○連續五次收受被告乙○○搶奪之財物變賣，原審
    諭知免刑，即未臻妥適。被告上訴意旨以原審量刑過重而指摘原判決不當，雖不
    足取，但檢察官執上開理由而指摘原判決不當，則為有理由，應將原判決撤改判
    。審酌被告二人之素行，其等犯罪手法，被告乙○○之犯行對社會之治安影響甚
    鉅，及其等犯罪後之態度等一切情狀，各量處如主文所示之刑，並就被告戊○○
    部分諭知易科罰金之折算標準。又扣案之機車鑰匙一把，係被告乙○○所有供竊
    盜犯罪所用之物，業經被告乙○○供明在卷，依刑法第三十八條第一項第二款之
    規定，併予宣告沒收；另扣案現金其中二千六百七十三元，係被告乙○○搶奪之
    財物變賣所得，有如前述，依同法第三十八條第一項第三款宣告沒收。又被告戊○○未曾受有期徒刑以上刑之宣告，其因與被告乙○○為夫妻關係，受其夫之影
    響而犯本案，經此偵審教訓當知警惕而無再犯之虞，本院認所宣告之刑以暫不執
    行為適當，爰依法宣告緩刑二年，以勵自新。
四、被告戊○○經合法傳喚，無正當之理由不到庭，爰不待其陳述逕行判決。
據上論結，應依刑事訴訟法第三百六十九條第一項前段、第三百六十四條、第二百九
十九條第一項前段、第三百七十一條，刑法第五十六條、第三百二十條第一項、第三
百二十五條第一項、第三百四十九條第一項、第五十五條、第四十七條、第四十一條
第一項、第三十八條第一項第二款、第三款、第七十四條第一款，罰金罰鍰提高標準
條例第一條前段、第二條，判決如主文。
本案經檢察官彭南雄到庭執行職務。
中      華      民    國    九十一    年      六      月     十七     日
                              臺灣高等法院高雄分院刑事第二庭
                                  審判長法官  曾永宗
                                        法官  郭玫利
                                        法官  邱永貴
右正本證明與原本無異。
乙○○部分如不服本判決應於收受本判決後十日內向本院提出上訴書狀，其未述上
訴理由者，並得於提起上訴後十日內向本院補提理由書狀（均須按他造當事人之人數
附繕本)「切勿逕送上級法院」。
戊○○部分不得上訴。
                                      書記官  梁雅華
中    華    民    國      九十一      年      六      月     二十   日
附錄本案論罪科刑法條全文︰
中華民國刑法第三百二十條第一項
意圖為自己或第三人不法之所有，而竊取他人之動產者，為竊盜罪，處五年以下有期
徒刑、拘役或五百元以下罰金。
中華民國刑法第三百二十五條第一項
意圖為自己或第三人不法之所有，而搶奪他人之動產者，處六月以上五年以下有期徒
刑。
中華民國刑法第三百四十九條第一項
收受贓物者，處三年以下有期徒刑、拘役或五百元以下罰金。
附表一：
┌──┬────────┬─────────┬──────┬───────
│編號│  時       間   │  地         點   │被   害   人│被告所騎乘之機
│    │                │                  │遭 搶 物 品 │車
├──┼────────┼─────────┼──────┼───────
│    │九十年十月三十日│高雄市○○區○○街│庚○○      │被告之母姚月桃
│ 一 │晚上七時許      │一六三號          │金項鍊一條（│所有之機車
│    │                │中華銀樓          │重約一兩）  │
├──┼────────┼─────────┼──────┼───────
│    │九十年十一月三日│高雄市○○區○○街│癸○○      │被告之母姚月桃
│    │下午四時十五分許│四三號            │金項鍊一條（│所有之機車
│ 二 │                │金秀碧銀樓        │含墜子，重約│
│    │                │                  │一兩三錢五分│
│    │                │                  │）          │
├──┼────────┼─────────┼──────┼───────
│    │九十年十一月八日│高雄市○鎮區鎮○街│己○○○    │被告之母姚月桃
│ 三 │上午十一時五十分│一○一號          │金項鍊二條（│所有之機車
│    │許              │金明昌銀樓        │價值二萬八千│
│    │                │                  │五百元）    │
├──┼────────┼─────────┼──────┼───────
│    │九十年十一月十日│高雄縣大寮鄉中庄村│丙○○      │被告之母姚月桃
│ 四 │左右下午一時許  │四維路一六八號    │金項鍊一條（│所有之機車
│    │                │禾利銀樓          │重約一兩）  │
├──┼────────┼─────────┼──────┼───────
│    │九十年十一月十四│高雄縣鳳山市○○路│壬○○      │如附表二編號一
│ 五 │日下午二時四十五│二四之四號        │金項鍊一條（│所示輕型機車
│    │分許            │信利銀樓          │重約一兩）  │
├──┼────────┼─────────┼──────┼───────
│    │九十年十一月二十│高雄市三民區遼寧二│丁○○      │如附表二編號二
│ 六 │三日下午五時許  │街一七九號        │金項鍊一條（│所示輕型機車
│    │                │十全銀樓          │重約一兩五錢│
│    │                │                  │）          │
├──┼────────┼─────────┼──────┼───────
│    │九十年十一月二十│高雄市○○區○○路│蔡文正      │如附表二編號二
│ 七 │三日晚上八時三十│七十之二號        │金項鍊一條（│所示輕型機車
│    │分許            │建成銀樓          │重約二兩六錢│
│    │                │                  │）          │
└──┴────────┴─────────┴──────┴───────
附表二：
┌──┬────────┬─────────┬──────┬───────
│編號│  時       間   │  地         點   │遭 竊 物 品 │ 被 害 人
├──┼────────┼─────────┼──────┼───────
│ 一 │九十年十一月十四│高雄市○○區○○街│牌照號碼ＱＨ│鐘進榮
│    │日上午某時      │附近              │Ｃ—五八七號│
│    │                │                  │輕型機車    │
├──┼────────┼─────────┼──────┼───────
│    │九十年十一月二十│高雄市○○街七五之│牌照號碼ＷＷ│辛○○
│ 二 │三日下午四時許  │四號停車場        │Ｙ—六五二號│
│    │                │                  │輕型機車    │
└──┴────────┴─────────┴──────┴───────
